【裁判字號】    99,消債更,163
【裁判日期】    990430
【裁判案由】    聲請更生程序
【裁判全文】
臺灣高雄地方法院民事裁定           99年度消債更字第163號
聲  請  人  甲○○
代  理  人  李靜怡律師
上列當事人因消費者債務清理事件聲請更生，本院裁定如下：
    主  文
聲請人即債務人甲○○自民國九十九年四月三十日上午十時起開
始更生程序。
命司法事務官進行本件更生程序。
    理  由
一、聲請意旨略以：聲請人即債務人積欠如附表所示之債務計新
    臺幣（下同）1,481,169 元，因無法清償債務，乃於民國98
    年間與最大債權銀行陽信銀行進行前置協商，但因該銀行提
    出共分180 期、每月清償5,464 元之協商還款條件，惟聲請
    人每月之薪資所得僅17,280元，除支付個人生活費用，因聲
    請人之胞姐、胞妹生活上各有其困難，固須由其獨立負擔扶
    養父母之義務，實無力負擔此協商還款條件，因而協商不成
    立，並因聲請人有不能清償之情事，復未經法院裁定開始更
    生程序或許可和解或宣告破產，爰依法聲請准予裁定更生等
    語。
二、按債務人不能清償債務或有不能清償之虞者，得依本條例所
    定更生程序，清理其債務；債務人無擔保或無優先權之債務
    總額未逾1,200 萬元者，於法院裁定開始清算程序或宣告破
    產前，得向法院聲請更生；法院開始更生程序之裁定，應載
    明其年、月、日、時，並即時發生效力；法院裁定開始更生
    或清算程序後，得命司法事務官進行更生或清算程序，必要
    時得選任律師、會計師或其他適當之自然人或法人一人為監
    督人或管理人，消費者債務清理條例第3 條、第42條第1 項
    、第45條第1 項、第16條第1 項分別定有明文。
三、經查：
  (一)聲請人因積欠上開債務，前乃依消費者債務清理條例之規定
    ，向最大債權金融機構陽信銀行申請協商，嗣聲請人於最大
    債權金融機構通知簽署協議書10日內未完成簽約手續，該行
    乃以此為由而通知協商不成立，有卷前置協商申請書及相關
    資料、前置協商不成立通知書、債權人清冊、財團法人金融
    聯合徵信中心當事人查詢個人資料（信用報告）回覆書等件
    為證（見本院卷第13頁至第27頁、第9 頁至第11頁、第97頁
    至第113 頁），堪信為真實。
  (二)又聲請人自承其係於98年8 月起任職於賓士保全股份有限公
    司擔任大樓管理員，每月收入約為17,280元等情，已提出與
    其所述相符之前置協商收入切結書、薪資袋為證（見本卷卷
    第16頁反面、第81頁），堪信屬實。再聲請人因已負債百餘
    萬元，理應節撙開銷償債，故本院認其每月必要費用部分應
    以其住所地之高雄市99年度最低生活費標準11,309元計算其
    必要支出為宜。
  (三)聲請人主張其須支出父母之扶養費一節，業據其提出戶籍謄
    本、綜合所得稅各類所得資料清單及財產歸屬資料清單、家
    族系統表等件為證（見本院卷第12頁、第19頁至第21頁、第
    25頁），而其父劉義雄為22年4 月生，於97年度並無收入所
    得，名下僅有價值不高之汽車一筆及投資一筆；其母黃寶珠
    為26年5 月生，於97年度並無所得，名下僅有全家賴以居住
    之自用住宅房地一筆，有上開謄本及財產、所得資料足稽，
    則聲請人主張其父母因有不能維持生活而由其扶養之情應堪
    採信，惟就扶養費用之計算，本院認至多應能以申報免稅額
    年滿70歲受扶養親屬每名每月10,250元（計算式＝123,000
    ÷12）計算為宜，並因其父母每月尚領取6,000 元之老人補
    助，及每年領有敬老津貼、重陽禮金計4,000 元，有卷附郵
    局存摺轉帳明細附卷可參（見本院卷第91至94頁），故其父
    母之扶養費應扣除已領取之補助6,333 元〔計算式＝6,000+
    （4,000 ÷12）〕，而以3,917 元為此扶養費之必要支出始
    屬合理；復因其父母之扶養義務人包含聲請人在內計3 人，
    而其胞姐劉惠美因患有重鬱症並於98年11月18日復發，目前
    正接受積極治療中，且其於96、97年度皆無所得，有高雄市
    立凱旋醫院所開立之診斷書、綜合所得稅各類所得資料清單
    足稽（見本院卷第85頁至第87頁），故聲請人主張其胞姊之
    身體健康狀況難以共同扶養父母乙情應堪採信，惟其胞妹並
    無證據顯示無法與聲請人共同負擔扶養費用，故本院認聲請
    人每月應負擔之扶養費用應以3,917 元計算為宜（3,917 ×
    2 ÷2 ＝3,917 ）。
  (四)而以聲請人每月收入約為17,280元，扣除其個人生活費及扶
    養費之支出後，每月應約餘2 千餘元，惟因聲請人之債務高
    達1,481,169 元，是聲請人陳明經濟陷入困境而無法清償債
    務堪信為真，則聲請人以其與金融機構協商不成立，且無足
    供清償債務之收入及資產，主張有不能清償債務之情事而依
    法聲請更生，自屬有據。
四、綜上所述，本件聲請人有無法清償如附表所示未逾1,200 萬
    元債務之情事，且其未經法院裁定開始清算程序或宣告破產
    ，業經本院查明在案，有查詢表、前案紀錄表各1 份附卷可
    按，是聲請人聲請更生，並無不合，應予准許，爰裁定如主
    文第一項所示。並依上開規定命司法事務官進行本件更生程
    序，爰裁定如主文第二項所示。
五、依消費者債務清理條例第11條第1 項、第45條第1 項、第16
    條第1 項，裁定如主文。
中    華    民    國    99    年    4     月    30    日
                  民事第四庭  法    官  楊淑珍
上為正本係照原本作成
本件不得抗告
本裁定已於民國99年4月30日上午10時公告。
中    華    民    國    99    年    4     月    30    日
                              書記官  吳良美
附表：債權人清冊
┌──┬─────────────┬───────┬──────────┐
│編號│債權人                    │金額（新臺幣）│  種        類      │
├──┼─────────────┼───────┼──────────┤
│一  │陽信商業銀行              │ 312,000元    │房屋貸款            │
├──┼─────────────┼───────┼──────────┤
│二  │臺灣土地銀行              │  84,000元    │信用貸款            │
├──┼─────────────┼───────┼──────────┤
│三  │合作金庫商業銀行          │  85,372元    │信用卡              │
├──┼─────────────┼───────┼──────────┤
│四  │華南商業銀行              │  49,000元    │信用貸款、信用卡    │
├──┼─────────────┼───────┼──────────┤
│五  │臺灣企業銀行              │ 109,669元    │信用貸款、信用卡    │
├──┼─────────────┼───────┼──────────┤
│六  │渣打國際商業銀行          │  95,029元    │信用卡              │
├──┼─────────────┼───────┼──────────┤
│七  │玉山商業銀行              │  52,000元    │信用貸款            │
├──┼─────────────┼───────┼──────────┤
│八  │台新國際商業銀行          │ 132,000元    │信用貸款            │
├──┼─────────────┼───────┼──────────┤
│九  │日盛商業銀行              │  99,000元    │信用貸款            │
├──┼─────────────┼───────┼──────────┤
│十  │中國信託商業銀行          │  93,099元    │信用貸款、信用卡    │
├──┼─────────────┼───────┼──────────┤
│十一│安泰銀行                  │ 280,000元    │信用卡              │
├──┼─────────────┼───────┼──────────┤
│十二│誠泰銀行                  │  50,000元    │信用卡債權          │
├──┼─────────────┼───────┼──────────┤
│十三│富邦銀行                  │  20,000元    │信用卡債權          │
├──┼─────────────┼───────┼──────────┤
│十三│寶華銀行                  │  20,000元    │信用卡債權          │
└──┴─────────────┴───────┴──────────┘

司法院資訊處製作；財團法人民間司法改革基金會備份。
